【裁判字號】    95,上易,493
【裁判日期】    951027
【裁判案由】    傷害等
【裁判全文】
臺灣高等法院高雄分院刑事判決         95年度上易字第493號
上  訴  人
即  被  告  甲○○
上  訴  人
即  被  告  丙○○
上  訴  人
即  被  告  丁○○
上列三人共同
選任辯護人  鄭明達 律師
上列上訴人因傷害等案件，不服臺灣高雄地方法院95年度易字第
393 號中華民國95年5 月12日第一審判決（起訴案號：臺灣高雄
地方法院檢察署94年度偵字第14487 號），提起上訴，本院判決
如下：
    主  文
上訴駁回。
    事實及理由
一、本件上訴人即被告（下稱被告）甲○○、丙○○、丁○○所
    犯係死刑、無期徒刑、最輕本刑為3 年以上有期徒刑以外之
    罪，渠等於審理程序中就被訴事實為有罪之陳述，經審判長
    告知簡式審判程序之旨，並聽取公訴人、被告之意見後，本
    院認為適宜進行簡式審判程序，合先敘明。
二、本案經本院審理結果，認第一審判決認事用法及量刑均無不
    當，應予維持，除將第一審判決書內所載證人即高雄長庚醫
    院護理人員「莊雅婷」更正為「莊婷雅」之外，餘均引用第
    一審判決書記載之事實、證據及理由（如附件）。
三、被告上訴意旨略以：原審量刑太重，且希望給予緩刑宣告云
    云。惟查：
  (一)關於刑之量定，係實體法上賦予法院得為自由裁量之事項
      ，倘其未有逾越法律所規定之範圍，或濫用其權限，即不
      得任意指摘為違法（最高法院民國75年臺上字第7033號判
      例意旨可資參照）。且在同一犯罪事實與情節，如別無其
      他加重或減輕之原因，下級審量定之刑，亦無過重或失輕
      之不當情形，則上級審法院對下級審法院之職權行使，原
      則上應予尊重（最高法院85年度臺上字第2446號判決意旨
      可資參照）。
  (二)本案被告甲○○、丙○○傷害告訴人乙○○，被告丁○○
      恐嚇告訴人戊○○，被告3 人事後雖均已寄送存證信函向
      告訴人2 人道歉（見本院卷第37、41、45頁），惟被告丁○○、丙○○係被告甲○○之子女，告訴人乙○○、戊○○夫婦則係被告丁○○、丙○○之姑姑、姑丈，兩家人係
      關係甚為親近之親屬，然兩家人卻因家產分配問題發生多
      起訴訟糾紛，纏訟經年（被告甲○○之夫李仲仁涉嫌恐
      嚇、傷害告訴人戊○○，經臺灣高雄地方法院檢察署檢察
      官以94年度核退偵字第261 號提起公訴告訴人乙○○涉
      嫌傷害被告甲○○，經臺灣高雄地方法院檢察署檢察官以
      95 年 度偵字第17964 號聲請簡易判決處刑，嗣因告訴逾
      期經檢察官撤回起訴被告丁○○涉嫌恐嚇告訴人乙○○
      ，經臺灣高雄地方法院核發94年度家護字第100 號民事通
      常保護令）。且被告丁○○犯後態度不佳，於檢察官偵查
      中當庭喝令其祖母即證人李陳福妹「住嘴」（見臺灣高雄
      地方法院檢察署94年度偵字第14487 號卷第66頁）；而被
      告係不服原審判決，對原審判決提起上訴後始寄送上開存
      證信函向告訴人道歉，告訴人認被告此舉僅係為圖在上訴
      審減輕罪刑，看不出被告有真心悔過道歉之誠意，故無法
      接受被告之道歉而原諒被告（見本院卷第68頁）。
  (三)本院審酌上情，認原審已就刑法第57條揭示之各種量刑條
      件妥為斟酌，難謂有何違法失當之處，且認被告所宣告之
      刑，亦無「以暫不執行為適當」之情形，是被告提起上訴
      ，指摘原審量刑過重，請求撤銷原審判決，並希望給予緩
      刑宣告，均無理由，應予駁回。
四、被告行為後，罰金罰鍰提高標準條例第2 條業已刪除，而刑
    法第41條第1 項之規定，已於94年1 月7 日修正，將易科罰
    金之折算標準，由「得以（銀元）1 元以上3 元以下」折算
    1 日，提高為「以新臺幣1 千元、2 千元、3 千元折算1 日
    」，並於95年7 月1 日起施行，經比較新舊法結果，以被告
    行為時之舊法有利於被告，是依刑法第2 條第1 項前段之規
    定，應適用被告行為時之舊法即修正前刑法第41條第1 項前
    段、修正前罰金罰鍰提高標準條例第2 條之規定，諭知易科
    罰金之折算標準。又行為後法律有變更者，依修正前刑法第
    2 條第1 項之規定，以適用裁判時法為原則，如行為時法有
    利於行為人，則例外適用行為時法；依修正後刑法第2 條第
    1 項規定，以適用行為時法為原則，惟如裁判時法有利於行
    為人，則例外的適用裁判時法。以往實務見解，認原判決未
    及比較適用新舊法時，上訴後，雖比較結果以舊法有利於行
    為人，而原判決別無其他撤銷事由，仍應由本院以此為由撤
    銷改判。惟修正後之規定係以適用行為時法為原則，因此原
    判決雖未及比較適用，然上訴本院後，經比較新舊法，行為
    後之法律並非較有利於行為人，仍應適用行為時法，則原判
    決適用行為時法即無不當，自不構成撤銷之事由，附此敘明
    。
五、據上論結，應依刑事訴訟法第368 條、第373 條，判決如主
    文。
本案經檢察官沈紹嘉到庭執行職務。
中    華    民    國    95    年    10    月    27    日
                  刑事第七庭    審判長法  官  莊飛宗
                                      法  官  黃憲文
                                      法  官  孫啟強
以上正本證明與原本無異。
不得上訴。
中    華    民    國    95    年    10    月    27    日
                                      書記官  黃富美
附錄本件判決論罪科刑法條：
刑法第277條：
傷害人之身體或健康者，處 3 年以下有期徒刑、拘役或 1 千元
以下罰金。
犯前項之罪因而致人於死者，處無期徒刑或 7 年以上有期徒刑；
致重傷者，處3 年以上10年以下有期徒刑。
刑法第305條：
以加害生命、身體、自由、名譽、財產之事，恐嚇他人致生危害
於安全者，處 2 年以下有期徒刑、拘役或 3 百元以下罰金。
附件：
臺灣高雄地方法院刑事判決               95年度易字第393號
公  訴  人  臺灣高雄地方法院檢察署檢察官
被      告  甲○○
被      告  丙○○
被      告  丁○○
前列三人共同
選任辯護人  鄭明達律師
上列被告因傷害等案件，經檢察官聲請逕以簡易判決處刑（94年
度偵字第14487 號，本院認不宜逕以簡易判決處刑，而改依通常
程序審理，本院判決如下：
    主  文
甲○○、丙○○共同傷害人之身體，各處拘役參拾日，如易科罰
金，均以參佰元折算壹日。
丁○○共同以加害生命之事，恐嚇他人，致生危害於安全，處拘
役貳拾日，如易科罰金，以參佰元折算壹日。
    事  實
一、甲○○係乙○○之兄嫂，丁○○、丙○○則為甲○○之子女
    而戊○○則為乙○○之配偶，甲○○、丙○○、丁○○均為
    乙○○、戊○○之家庭暴力防治法第3 條第4 款之家庭成員
    雙方平日因家產問題而相處不睦，甲○○、丙○○母女2 人
    於民國（下同）93年11月30日晚上8 時5 分許，共同前往高
    雄縣鳥松鄉○○路123 號財團法人長庚紀念醫院高雄分院5
    樓15B 病房內，丙○○因提供西瓜汁給其住院之祖母（即甲○○之婆婆）李陳福妹飲用，而遭當時在病房看護李陳福妹
    之女乙○○以李陳福妹素患有糖尿病，不適宜飲用，並斥責
    丙○○，雙方遂起口角爭執，乙○○更以丙○○晚輩不敬其
    長輩為由，先出手掌摑丙○○耳光，甲○○、丙○○母女二
    人不甘受辱，則基於共同犯意聯絡共同毆打乙○○，乙○○
    因而體力不支倒地，經醫護人員送急診室途中，甲○○之配
    偶李仲仁聞訊亦趕至醫院後，竟亦單獨基於傷害之犯意，出
    手以拳頭毆打躺在擔架上之乙○○（李仲仁傷害部分業經本
    院判處拘役40日），致乙○○受有前胸頓挫傷、左顴部挫傷
    之傷害。乙○○由醫院護士送往上開醫院急診室救治後，李
    仲仁在醫院急診室外面發現戊○○在急診室內探視乙○○，
    竟另行起意，與其子丁○○及另名丁○○友人（真實姓名、
    年籍均不詳之成年男子），基於共同恐嚇他人人身安全之犯
    意聯絡，由李仲仁以「打死你」等語恫嚇戊○○並與丁○○
    及該名男子共同在後追趕戊○○（李仲仁恐嚇部分，業經本
    院判處拘役30日），致使戊○○心生畏懼，奔逃至長庚醫院
    警衛室求助。
二、案經乙○○、戊○○訴由高雄縣政府警察局鳳山分局移送台
    灣高雄地方法院檢察官署檢察官偵查後聲請簡易判決。
    理  由
一、程序要件
（一）證人李春梅於審判中之陳述，屬被告以外之人於審判外向
      法官所為之陳述，依刑事訟訴法第159 之1 第1 項，自應
      有證據能力。
（二）證人莊雅婷、陳正堂、蔡中一、戊○○、李陳福妹於偵訊
      中所為之陳述，屬被告以外之人在偵查中向檢察官所為之
      陳述，並無顯不可信之情形，依刑事訟訴法第159 之1 第
      2 項，應有證據能力。
（三）乙○○之驗傷診斷證明書，診斷證明書所記載之內容，具
      有個案性質，雖屬被告以外之人在審判外之陳述。惟當事
      人於法院調查上開證據時，未於言詞辯論終結前，聲明異
      議，依刑事訟訴法第159 之5 第2 項，應視為有證據能力
      。
二、實質要件
（一）被告甲○○、丙○○涉傷害罪部分：
      被告甲○○、丙○○對上開共同傷害告訴人乙○○之事實
      ，業據被告甲○○、丙○○已於本院審理中供認不諱（見
      本院95年4 月28日審判筆錄），而被告甲○○、丙○○共
      同傷害乙○○之事實，核與告訴人乙○○於檢察官偵查中
      證述情節大致相符（見94年度偵字第14487 號(一)卷第13
      、21頁）。另證人李陳福妹亦證稱：當時有看到甲○○、
      丙○○抓乙○○的頭髮及打她臉頰等語（參臺灣高雄地方
      法院檢察署94年10月7 日偵訊筆錄）。另高雄長庚醫院護
      理人員莊雅婷亦證稱：我要進去至李陳福妹病房換藥，看
      到甲○○、丙○○與乙○○在講話，突然她們3 人有肢體
      動作…，我無法判斷乙○○才與跟甲○○及丙○○混打，
      我可以判斷她們3 人有糾纏在一起等語（參同上日偵訊筆
      錄頁），而乙○○遭共同毆打後，受有前胸頓挫傷、左顴
      部挫傷等傷害之事實，亦有診斷證明書在卷可憑（見臺灣
      高雄地方法院檢察署93年度5614號發查卷第7 頁）。故被
      告甲○○、丙○○2 人傷害犯行均洵堪認定。
（二）被告丁○○涉恐嚇罪部分：
      訊據被告丁○○矢口否認有何恐嚇戊○○，並辯稱：當時
      不但未有恐嚇言語，且有阻攔其父李仲仁追趕戊○○云云
      。惟查戊○○之配偶乙○○遭被告甲○○、丙○○毆打倒
      地後，經醫院護士送往醫院急診室後，李仲仁與甫趕到醫
      院之被告丁○○及丁○○之友人在醫院急診室外面發現戊○○在急診室內探視乙○○，被告丁○○與李仲仁及該不
      詳姓名成年男子，3 人即共同追趕戊○○，並由李仲仁口
      喊「打死你」（國語）等語恫嚇戊○○，致使戊○○心生
      畏懼之事實，業據證人戊○○證述在卷，核與長庚醫院駐
      衛警證人陳正堂、蔡中一證述情節相符（參臺灣高雄地方
      法院檢察署94年10月7 日偵訊筆錄）。而證人李仲仁則雖
      到庭證稱：那是他（戊○○）說要讓我死，我才回答說我
      才要給你死等語（參本院95年4 月24日審訊筆錄）。另高
      雄長庚醫院駐衛警陳正堂亦到庭證稱：我確實有聽到「打
      死你」這句話（國語），是追戊○○的3 人說的，因為他
      們追戊○○時，我有出手制止，而3 人在追的過程中並無
      其中1 人去制止其他在追之2 人，3 人都是在追（戊○○
      ）等語（參本院95年4 月28日審判筆錄）。另證人李仲仁
      雖到庭證稱：當時我兒子（丁○○）是後面來阻止我（追
      戊○○）云云。惟核與證人陳正堂及蔡中一、戊○○之上
      開證述之情節不符。審之被告丁○○與李仲仁父子關係，
      自難期以證人李仲仁為不利被告丁○○之證述，故證人李
      仲仁上開之證述。自難為被告丙○○有利之認定。是被告
      丁○○既與李仲仁於案發之際共同追趕戊○○，並由李仲
      仁在追趕過程大聲恐嚇戊○○，應認被告丁○○與李仲仁
      於恐嚇過程中已有共同犯意聯絡甚明，故被告丁○○空言
      否認有何追逐恐嚇戊○○之犯意，委無可採，故其恐嚇犯
      行亦洵堪認定。
三、核被告甲○○、丙○○傷害乙○○所為，均係犯刑法第277
    條第1 項之罪。另被告丁○○恐嚇戊○○所為，係犯同法第
    305 條恐嚇罪。被告甲○○、丙○○所犯傷害罪部分，被告
    丁○○與李仲仁及丁○○之不詳姓名成年友人所犯恐嚇罪部
    分，均各有犯意聯絡及行為分擔，應為共同正犯。爰審酌被
    告甲○○、丙○○僅因細故共同毆打乙○○成傷，固有不該
    ，惟念及其2 人於毆打乙○○過程中因乙○○亦有反擊，致
    其2 人亦均受有傷害（有甲○○、丙○○2 人驗傷診斷書在
    卷足參），且被告甲○○、丙○○犯後均已坦承，態度尚佳
    。另被告丁○○則犯後否認犯行，量刑本不宜從輕，然念及
    李仲仁於案發之際出言恐嚇戊○○，而丁○○則僅在恐嚇過
    程中與李仲仁共同在後追趕戊○○，故其情節應較李仲仁為
    輕等其他一切情況，爰分別量處主文所示之刑，並各諭知易
    科罰金折算之標準。
據上論斷，依刑事訴訟法第452 條、第299 條第1 項，刑法第27
7 條第1 項、第305 條、第28條、第41條1 項前段，罰金罰鍰提
高標準條例第1 條前段、第2 條，判決如主文
本案經檢察官靳隆坤到庭執行職務。
中    華    民    國    95    年    5     月    12    日
                  刑事第八庭   審判長 法  官  李政庭
                                      法  官  賴文珊
                                      法  官  黃宣撫
如不服本判決，得自收受送達之日起10日內，向本院提起上訴。
中    華    民    國    95    年    5     月    12    日
                                      書記官  周祺雯
附錄本判決論罪之法條：
刑法第277條條第1項
  傷害人之身體或健康者，處3 年以下有期徒刑、拘役或1000元
  以罰金。
刑法第305條
以加害生命、身體、自由、名譽、財產之事，恐嚇他人致生危害
於安全者，處2 年以下有期徒刑、拘役或300 元以下罰金。


司法院資訊處製作；財團法人民間司法改革基金會備份。
